臺灣高等法院臺中分院民事裁定
110年度抗字第465號
抗  告  人  劉盛中  
上列抗告人因聲請迴避事件，對於中華民國110年10月7日臺灣臺
中地方法院110年度聲字第273號裁定提起抗告，本院裁定如下：
    主  文
抗告駁回。
抗告費用由抗告人負擔。
    理  由
一、按法官有民事訴訟法第32條所定以外之情形，足認其執行職
    務有偏頗之虞者，當事人得聲請法官迴避，同法第33條第1
    項第2款定有明文。所謂法官執行職務有偏頗之虞，係指法
    官對於訴訟標的有特別利害關係，或與當事人之一造有密切
    之交誼或嫌怨，或基於其他情形客觀上足疑其為不公平之審
    判者為其原因事實。若僅憑當事人之主觀臆測，或不滿意法
    官不就當事人聲明之證據為調查，或認法官行使闡明權、指
    揮訴訟、維持法庭秩序失當，則不得謂其執行職務有偏頗之
    虞（最高法院111年度台抗字第14號裁定參照）。且上開迴
    避之原因，依同法第34條第2項、第284條之規定，應提出能
    即時調查之證據釋明之。
二、本件抗告人以原法院107年度醫字第18號損害賠償事件（下
    稱本案訴訟）之承辦法官夏一峰（下稱承審法官），執行職
    務有偏頗之虞，向原法院聲請承審法官迴避。原裁定駁回抗
    告人之聲請，抗告人提起抗告，聲請及抗告意旨略以：㈠承
    審法官讓被告蕭連城不斷在本案訴訟中更改沒有製作權之原
    始病歷，以迎合答辯狀內容，伊訴訟代理人亦有請承審法官
    告發；㈡伊開庭時多次舉手請求發言，承審法官僅於民國108
    年7月30日期日讓伊說話，其餘均未置理；㈢108年6月4日開
    庭筆錄漏載承審法官說過的話，且承審法官將自己說的「被
    告有修改病歷的權利」、「主張形式上不真正，需要有真的
    去應對」等語，轉嫁為伊訴訟代理人楊玉珍律師之陳述，並
    將被告在訴訟中頻頻「更改」原始病歷，說成是「更正」；
    ㈣109年11月27日下午2點50分，承審法官在走廊訊問伊，伊
    感到畏懼，且依法應讓伊訴訟代理人在場；㈤被證23、被證2
    8之真偽應交由警政單位科學鑑定，承審法官卻囑託衛生福
    利部醫事審議委員會（下稱醫審會）鑑定，足認承審法官執
    行職務有偏頗之虞，爰聲請承審法官迴避等語。
三、經查：
(一)抗告人雖主張承審法官讓被告蕭連城不斷在本案訴訟中更改
    沒有製作權之原始病歷，以迎合答辯內容等語，但基於憲法
    第16條所保障之訴訟權，兩造當事人均得提出攻擊或防禦方
    法，且關於被告蕭連城自承更正病歷，涉及更正或更改後之
    病歷內容是否符實，乃兩造在本案訴訟之爭執重點，抗告人
    主張被告蕭連城更改病歷是為了迎合答辯內容等語，亦屬抗
    告人之攻擊或防禦方法，究竟孰是孰非，猶待本案判斷，尚
    難因此而認承審法官就被告蕭連城之更改病歷，未依抗告人
    所請告發，有何不公平審判之情狀。
(二)抗告人復主張承審法官對於伊請求發言多未置理等語。惟觀
    諸本案訴訟案卷之歷次開庭報到單及筆錄所載，可知107年1
    1月13日、107年12月25日、109年3月12日言詞辯論期日及10
    9年11月27日訊問期日，均是由抗告人單獨到庭陳述，其餘
    言詞辯論期日則因抗告人均有委任律師為訴訟代理人，故由
    抗告人之訴訟代理人陳述意見。而訴訟代理人就其受委任之
    事件有為一切訴訟行為之權，此為民事訴訟法第70條第1項
    前段所明定。承審法官於抗告人訴訟代理人有到庭之期日，
    由抗告人訴訟代理人代理抗告人而為陳述，即於法有據。至
    於抗告人訴訟代理人有到庭之期日，承審法官是否給予抗告
    人發言，乃事涉訴訟指揮，抗告人縱認承審法官指揮訴訟不
    當，依前開說明，尚不得逕認承審法官有偏頗之虞。
(三)抗告意旨又謂：108年6月4日開庭筆錄疏漏或轉嫁法官說的
    內容給伊訴訟代理人楊玉珍律師，並將被告「更改」病歷說
    成「更正」等語。然細繹108年6月4日言詞辯論筆錄內容（
    見本案訴訟卷一第434-436頁），並未記載有抗告人上開所
    陳情形。且按民事訴訟法第213條第1項前段係規定，言詞辯
    論筆錄內，應記載辯論進行之要領。是言詞辯論筆錄除記載
    同項第1款至第6款及審判長依同條第2項命記載之事項外，
    僅需記載其要領，即記載言詞辯論經過之大概情形，尚無需
    將開庭之過程、在場者陳述之內容、其喜怒哀樂等一一詳細
    記載（最高法院102年度台抗字第967號裁定參照）。故縱然
    該次筆錄並未逐字記載，尚不能以此認承審法官有何偏頗或
    偏頗之虞。另再比對被告於108年4月19日提出之民事答辯㈢
    狀記載「告證4原始『出院病歷摘要』誤載日期，被告醫院已
    於確認後加以更正如…」，可知「更正」本即是被告書狀之
    用語，該次筆錄中記載被告訴訟代理人吳佩書律師陳稱：「
    因為原告質疑，我們有做更正…」等語，並無不符，核無抗
    告人所指承審法官偏頗之情事。
(四)抗告人又質疑承審法官於109年11月27日訊問程序及鑑定單
    位指定不當等情。經本院調閱本案訴訟卷宗，足知本件就囑
    託鑑定事宜，係因抗告人及其訴訟代理人於107年12月25日
    、109年2月13日當庭請求送醫審會鑑定（見本案訴訟卷一第
    186頁、卷二第406頁），被告亦始終請求送醫審會鑑定，抗
    告人嗣雖具狀請求改送台中地區以外之教學醫院鑑定（見本
    案訴訟卷三第19-21、81頁），但未獲被告同意，承審法官
    乃採被告之意見，囑託醫審會進行鑑定。又抗告人訴訟代理
    人於109年6月18日言詞辯論期日當庭及具狀均請求將被證23
    、被證28一併送請鑑定（見本案訴訟卷三第246、293頁），
    承審法官亦依其請求將該等證據併送醫審會作為鑑定資料。
    後因鑑定單位即衛生福利部於109年11月24日以衛部醫字第1
    091667954號函請原審法院就囑託鑑定問題中，抗告人所提
    及之「其他藥物」，於文到10日內釐清係何藥物，逾期將檢
    還原送資料，經通知抗告人訴訟代理人補正，回覆稱「問題
    是原告提出」，可見承審法官於109年11月27日訊問期日（
    見本案訴訟卷四第25-32頁）是就上開函文要求釐清部分，
    由抗告人直接說明，尚難認承審法官執行職務有偏頗之虞，
    亦無抗告人所指送鑑定不當之問題。
(五)據上，抗告人所陳上開各情，均不能釋明承審法官執行職務
    有偏頗之虞，復未能釋明承辦法官對於訴訟標的有特別利害
    關係，或與當事人之一造有密切之交誼或嫌怨，或基於其他
    情形客觀上足疑其為不公平之審判，自與民事訴訟法第33條
    第1項第2款聲請迴避之要件不符。從而，抗告人聲請承辦法
    官迴避，洵屬無據，不應准許。原裁定駁回抗告人之聲請，
    核無違誤，抗告意旨指摘原裁定不當，求予廢棄，為無理由
    ，應予駁回。
四、據上論結，本件抗告為無理由，爰裁定如主文。　　
中　　華　　民　　國　　111 　年　　2 　　月　　25　　日
            民事第四庭     審判長法  官  林慧貞
                                 法  官  王怡菁
                                 法  官  莊嘉蕙
正本係照原本作成。
不得抗告
　　　　　　　　　　　　　　　   書記官  高麗玲 
　　　　　　　　　　　　　　　　
中　　華　　民　　國　　111 　年　　2 　　月　　25　　日